【裁判字號】    90,再國易,3
【裁判日期】    900928
【裁判案由】    國家賠償
【裁判全文】
臺灣高等法院民事判決  九十年度再國易字第三號
      再審  原告  華南產物保險股份有限公司
      法定代理人  黃依仁
      訴訟代理人  呂嘉祥
      再審  被告  臺北縣淡水鎮公所
      法定代理人  郭哲道
右當事人間國家賠償事件，再審原告對於中華民國九十年七月二十四日本院九十年度
上國易字第五號確定判決提起再審之訴，本院判決如左：
    主      文
再審之訴駁回。
再審訴訟費用由再審原告負擔。
    事      實
甲、再審原告方面：
一、聲明：
（一）本院九十年度上國易字第五號確定判決（以下稱原確定判決）廢棄。
（二）再審被告於前訴訟程序第二審之上訴駁回。
二、陳述：
（一）再審原告於九十年八月六日收受原確定判決書之送達，爰於三十日之不變期間
      提起再審之訴。
（二）再審被告為辦理該鎮都市計畫，實施系爭肇事路段拓寬工程，為維護道路之安
      全與暢通，本應於該工程完成後儘速要求相關單位移除遺留道路中之電線桿，
      並於移除前設置必要明顯之警告標誌，或封閉該車道禁止車輛通行，此為再審
      被告應實施之管理措施；縱再審被告非該電線桿之設置或管理機關，惟造成該
      電線桿處於危險狀態，影響往來行車安全，致生本件事故之發生者，並非該電
      線桿先埋設之位置或管理有欠缺，而係再審被告實施道路拓寬工程完成後，就
      系爭路段之管理有欠缺所致。
（三）按「．．路段既留有坑洞未能及時修補，又未設置警告標誌，足以影響行車之
      安全，已不具備通常應有之狀態及功能，即係公共設施管理之欠缺．．」為最
      高法院七十三年臺上字第三九三八號判例所揭示，此類危險路段為必要之防護
      措施，使道路具備通常之安全性及功能，乃道路管理機關對第三人應執行之職
      務。原審遽以再審被告非本件國家賠償義務機關，並援引行政院七十一年七月
      二十日臺七一法字第一二二二六號函，認該道路施工建造中，未設置完成，非
      屬「公有公共設施」，認再審原告請求於法不合，顯與事實不符，並適用法規
      不當，爰依民事訴訟法第四百九十六條第一項第一款規定，對原確定判決提起
      再審之訴。
乙、再審被告方面：
    本件未經言詞辯論，再審被告方面無聲明及陳述可資記載。
丙、本院依職權調閱前訴訟程序歷審卷宗。
    理      由
一、按民事訴訟法第四百九十六條第一項第一款固規定，確定終局判決適用法規顯有
    錯誤者，當事人得提起再審之訴。惟所謂適用法規顯有錯誤，係指確定判決所適
    用之法規，顯然不合於法律規定，或與司法院現尚有效之大法官會議之解釋，或
    最高法院尚有效之判例顯然違反，或消極的不適用法規，顯然影響判決者而言。
    若所表示之法律上見解，尚無法規判解可據者，不得指為用法錯誤（最高法院五
    十七年臺上字第一○九一號判例意旨參照）。
二、再審原告以原確定判決認定再審被告非本件肇事電線桿之設置或管理機關，即非
    賠償義務機關，及國家賠償法第三條第一項所稱之「公有公共設施」，係指已完
    成設置者而言，若在施工建造中，尚未完成者，既不成為設施，即無該條項之適
    用，僅得依民法第一百八十九條規定處理，其適用法規顯有錯誤，應有民事訴訟
    法第四百九十六條第一項第一款之再審事由云云，提起再審之訴。惟查：
（一）原確定判決認定再審被告非本件肇事電線桿之設置或管理機關，即非賠償義務
      機關，而認不應賠償一節，並無適用法規錯誤之問題。再審原告雖主張：肇事
      電線桿所以產生危險之狀態，實因再審被告實施道路拓寬工程完成後，對該路
      段之管理有所欠缺所致。然此乃原確定判決對於本件肇事電線桿所生危險應屬
      該電線桿之設置或管理機關負擔，或屬道路管理機關負擔，所為之事實認定，
      與適用法規無關，自無適用法規顯有錯誤之問題。
（二）次按，行政院七十一年七月二十日台七十一法字第一二二二六號函稱：「．．
      國家賠償法第三條第一項所稱『公有公共設施』，係指已設置完成並已開始供
      公眾使用而言，蓋國家或地方自治團體，為供公務需要或公眾使用之各種公有
      設施，如道路．．等，必須已經建造完成，驗收合格並開始使用者而言，始足
      當之，其僅在施工建造中，尚未完成者以供公務或公眾使用者，既不成其為「
      設施」，自無適用該條項之餘地。設若於建造中發生損害情事，僅得依民法（
      例如第一百八十九條）所定侵權行為責任處理。．．」，有該函附於前訴訟二
      審卷可稽（見該卷第五九、六○頁），此乃行政院對國家賠償法第三條第一項
      規定之『公有公共設施』所表示之法律見解。本件原確定判決根據該函內容以
      ：國家賠償法第三條第一項所稱之「公有公共設施」，係指已設置完成者而言
      ，若在施工建造中，尚未完成者，既不成其為「設施」，自無適用該條項之餘
      地，判決再審原告敗訴，亦屬對前開條文之「公有公共設施」意涵表示其法律
      見解，此等法律上見解，並未與現行法規、判例顯然抵觸，亦無消極不適用法
      規之情事，揆諸首揭說明，即無適用法規顯有錯誤可言。再審原告依民事訴訟
      法第四百九十六條第一項第一款規定，提起再審之訴，即有未合。
三、綜上所敘，再審原告依民事訴訟法第四百九十六條第一項第一款提起本件再審之
    訴，顯無理由，爰不經言詞辯論，以判決駁回之。
四、據上論結，本件再審之訴為顯無理由。依民事訴訟法第五百零二條第二項、第七
    十八條，判決如主文。
中      華      民      國    九十      年      九      月    二十八    日
                                民事第五庭
                                    審判長法  官  黃  熙  嫣
                                          法  官  黃  雅  惠
                                          法  官  詹  文  馨
右正本係照原本作成。
不得上訴。
中      華      民      國    九十      年      十      月      四      日
                                          書記官  紀  昭  秀


司法院資訊處製作；財團法人民間司法改革基金會備份。
